臺灣高等法院花蓮分院刑事裁定　　　　　 100年度抗字第88號
聲　請　人　臺灣臺東地方法院檢察署檢察官
抗　告　人
即　受刑人　黃獻永
上列抗告人因檢察官聲請撤銷緩刑案件，不服臺灣臺東地方法院
中華民國100年9月20日裁定（100年度撤緩字第29號），提起抗
告，本院裁定如下：
    主  文
原裁定撤銷。
聲請駁回。
    理  由
一、原裁定意旨略以：抗告人即被告黃獻永因犯傷害案件，經臺
    灣士林地方法院於98年8月21日以98年度審簡字第569號判決
    處拘役20日，緩刑2年，並應給付被害人吳榮斌1,500元，於
    98年9月21日確定在案。又臺灣士林地方法院檢察署前於100
    年7月11日以士檢清執戊98執緩字第262號通知命抗告人於10
    0年7月31日前，將支付被害人上開金錢之證明文件郵寄該署
    ，而該通知於100年7月14日送達抗告人現居地「臺東縣臺東
    市○○街105號」，經抗告人親自簽收無誤，然抗告人未於
    上開期限前依前揭處分提出支付證明文件等情，有臺灣士林
    地方法院檢察署上開函文暨送達證書各1份在卷可稽，足認
    抗告人並未依上開判決內容履行支付被害人非財產上之損害
    。是以抗告人於受有緩刑宣告之利益後，本應履行義務向被
    害人賠償損害，詎未依判決內容確實履行，分文未賠償被害
    人，亦未向執行檢察官說明緣由，顯見抗告人無誠意履行前
    揭判決所定之緩刑條件內容，影響被害人之權益甚鉅，足認
    其違反判決所定負擔之情節重大，堪認原宣告之緩刑難收其
    預期效果，而有執行刑罰之必要。
二、抗告意旨略以：抗告人依臺灣士林地方法院98年度審簡字第
    569號判決，需於緩刑期間向被害人吳榮斌支付新臺幣（下
    同）1,500元，然因連絡不上被害人吳榮斌，致原審認定抗
    告人未於緩刑期間內支付被害人判決所載金額，而認原宣告
    之緩刑難收預期之效，撤銷緩刑宣告，為此抗告人不服臺灣
    臺東地方法院100年度撤緩字第29號裁定，特於法定期間提
    起抗告。
三、按緩刑宣告，得斟酌情形命犯罪行為人向被害人支付相當數
    額之財產或非財產上之損害賠償；又受緩刑之宣告，而違反
    前開規定所定負擔情節重大者，足認原宣告之緩刑難收其預
    期效果，而有執行刑罰之必要者，得撤銷其緩刑宣告，刑法
    第74條第2項第3款、第75條之1第1項第4款固有明文規定。
    惟違反負擔之情節是否確屬重大，仍應斟酌緩刑期間命應遵
    守事項之達成與宣告緩刑之目的而為認定，要非受緩刑宣告
    之人一有違反之情事即應撤銷該緩刑之宣告。且受緩刑宣告
    之人縱有違反負擔而情節重大者，亦應審酌其緩刑是否確難
    收其預期效果，且非執行刑罰無法達成矯正之目的。尤其是
    刑法第74條第2項第3款之以命犯罪行為人向被害人支付相當
    數額之財產或非財產上之損害賠償作為緩刑宣告之負擔，於
    宣告緩刑前即應考慮犯罪人實際之償還能力，或清償可能性
    ，避免流於形式；又上開命犯罪行為人向被害人支付相當數
    額之財產或非財產上之損害賠償之負擔，依刑法第74條第4
    項之規定，得為民事強制執行之名義，被害人之債權依法得
    以保障，權衡刑罰之目的在於制裁不法，而緩刑之宣告係為
    給予犯罪行為人自新之機會，受緩刑宣告者，其後若有不能
    履行賠償責任時，亦應究明其無法履行之原因是否正當，或
    僅係推諉拖延時間（如確有支付能力，而故意不給付），若
    確係因經濟窘困，或頓失給付能力，或與債權人失聯致無從
    履行，得否僅因受緩刑宣告之人一時無法賠償，即僅以未履
    行民事義務，遽認應以刑罰制裁取代緩刑宣告之效果，自有
    詳酌之必要。
四、抗告人雖確有前開未履行緩刑所定負擔情形，然抗告人確係
    因聯絡不上被害人吳榮斌，並非故意違反緩刑宣告所定賠償
    責任。
  1.檢察官於98年度偵字第7973號起訴書關於抗告人傷害被害人
    一事之犯罪事實中，載明被害人吳榮斌「現已離職」，顯見
    被害人於起訴時即未再與抗告人同住在台北市○○區○○街
    124號之宿舍。且臺灣士林地方法院98年度審簡字第569號判
    決宣告抗告人緩刑之理由中，亦記載抗告人坦承犯行，但因
    被害人於檢察官偵查中表示不想再見到抗告人，致使抗告人
    無法與被害人和解等情（該判決正本第2頁第5-9行），可知
    抗告人稱已無法自行聯絡上被害人一事，堪信為真。
  2.依臺灣臺東地方法院檢察署100年度執聲字第148號執行卷宗
    內，關於被害人之戶役政連結作業系統表所示被害人之戶籍
    為新北市○○區○○里○○路128巷15號四樓；而臺灣士林
    地方法院檢察署中華民國100年7月11日士檢清執戊98執緩字
    第262號函被害人吳榮斌「希望被害人於收受賠償金額後，
    應開立收受證明之正本，寄至臺灣士林地方法院檢察署查收
    」，惟該函文經送上址卻無人簽收，經以寄存送達方式留存
    於蘆洲分局三民派出所後，亦未見被害人依通知領取，有上
    開通知影本、戶役政連結作業系統個人基本資料列印表、送
    達證書等附於上開執行卷可稽；並經本院電詢新北市蘆洲分
    局三民派出所，得知被害人吳榮斌迄今仍未領取上開通知函
    文，有電話紀錄附卷可憑；可見被害人應未住於其戶籍地。
  3.本件被害人吳榮斌既未居住於上開地址，臺灣士林地方法院
    檢察署亦無法查明其真正之住居所，可認被害人目前行蹤不
    明；抗告人抗告意旨陳稱無法連絡被害人，而無法交付賠償
    金一事，自非虛詞推諉拖延，本件與一般惡意未遵期履行損
    害賠償之情形，顯然有間，是抗告人未遵期履行前揭緩刑宣
    告所附之條件，與有資力之人推諉拖延時間而惡意不履行，
    要屬不同之情形，自難徒以抗告人未遵期履行之外觀事實，
    遽以推斷其主觀上顯有故違上開所定應給付負擔之意圖。
  4.本件除可認抗告人並非惡意不為給付之客觀情形外，復參以
    抗告人應履行之義務僅為1,500元，負擔非重，衡情抗告人
    亦無故意拒絕履行之必要；此外，亦無證據顯示抗告人有履
    行負擔之可能卻隱匿或處分其財產、故意不履行、無正當事
    由拒絕履行或顯有逃匿之虞等情事，自難遽為不利於抗告人
    之認定。
  5.承上，被害人吳榮斌因已行蹤難明，尋覓無著，使抗告人迄
    未能履行負擔，既不應全部歸責於抗告人，則抗告人違反負
    擔義務，是否屬「情節重大」，已難收其預期之效果，確有
    審究之必要。
四、綜上所述，抗告人固有未遵期給付賠償金之事，惟依前開事
    由，抗告人顯非故意不履行而屬情節重大之情形，能否認抗
    告人符合撤銷緩刑之要件，確有探究餘地；況本件臺灣臺東
    地方法院檢察署執行卷宗，除上開通知外，並未提出其他證
    據以實其說，自難認受刑人有刑法第75條之1第1項第4款所
    定「情節重大」之撤銷緩刑事由；然原審僅從形式上審查，
    遽為准許本件檢察官撤銷緩刑宣告之聲請，自有未合。抗告
    人提起抗告，指摘原裁定不當，為有理由，自應由本院將原
    裁定撤銷，並為駁回本件檢察官聲請之裁定。
據上論斷，依刑事訴訟法第413條，裁定如主文。
中    華    民    國   100    年    11    月    15    日
                  刑事庭審判長法  官  謝志揚
                              法  官  李水源
                              法  官  黃玉清
以上正本證明與原本無異。
本件不得再抗告。
中    華    民    國   100    年    11    月    15    日
                              書記官  黃琪瑋